臺灣板橋地方法院刑事判決　　　　　　 96年度簡上字第706號
上　訴　人
即　被　告　乙○○
上列上訴人即被告因妨害名譽案件，不服本院96年度簡字第3888
號中華民國96年6 月23日第一審判決（聲請案號：96年度偵字第
8847號），提起上訴，本院管轄之第二審合議庭判決如下：
    主  文
原判決撤銷。
乙○○公然侮辱人，處罰金新臺幣參仟元，如易服勞役，以新臺
幣壹仟元折算壹日，減為罰金新臺幣壹仟伍佰元，如易服勞役，
以新臺幣壹仟元折算壹日。
    事  實
一、乙○○在臺北縣蘆洲市○○路29號經營國術館，從事民俗治
    療工作，與丙○○因看診而熟識，2 人間因金錢等糾葛已有
    嫌隙，乙○○竟基於公然侮辱他人之犯意，於民國96年3 月
    12日下午4 時15分許，在不特定人得共見共聞之上址國術館
    內，以言詞辱罵丙○○「幹你娘」、「幹你祖公」等語，足
    以減低及貶損丙○○之名譽。
二、案經丙○○訴由臺北縣政府警察局蘆洲分局移送臺灣板橋地
    方法院檢察署檢察官偵查後聲請簡易判決處刑。
    理  由
壹、程序方面有關證據能力部分: 被告乙○○就本案卷內證據資
    料之證據能力不予爭執，且均同意引為證據（詳見本院卷第
    19頁），且迄於言詞辯論終結前，亦未就本院所調查之證據
    主張有不得作為證據之情形，是本案卷內證據資料均得作為
    本案證據，且經本院審酌後，認下述證據並無違法取證或證
    據力明顯偏低之情形，以資為證據並無不當，則揆諸刑事訴
    訟法第159 條之5 規定意旨，本案經調查之證據，均有證據
    能力，合先敘明。
貳、實體方面：
一、訊據被告乙○○固坦承伊於上開時、地，以言詞稱：「幹你
    娘」、「幹你祖公」等語之事實，惟矢口否認有何妨害名譽
    之犯行，並辯稱：告訴人丙○○跑到伊家，伊藉罵伊兒子洪
    楓岳來趕告訴人出去，且伊罵兒子時，警察甲○○已在場云
    云置辯。
二、經查：
(一)、被告於上開時、地，以言詞侮罵：「幹你娘」、「幹你祖公
    」等語之事實，業據被告供述明確，核與告訴人丙○○指訴
    、證人蔡馨怡及洪楓岳證述之情節大致相符，堪以認定無訛
    ，合先敘明。
(二)、本案爭點在於被告以前揭三字經係辱罵告訴人或其子洪楓岳
    ？經核諸下列證據，可知被告顯係基於辱罵告訴人之犯意而
    以前揭三字經辱罵告訴人無訛：
１、告訴人迭於警詢及本院訊問時具結證述：於上開時、地，被
    告以三字經辱罵我；因被告欠我錢，我去找他拿錢，他就生
    氣罵我；在被告罵我前，被告說我不受歡迎，叫我不要來，
    但我還沒要到錢，怎麼可能離開，我說你還我錢就好，他就
    用三字經罵我等語（詳見偵查卷第7 至8 頁及本院卷第32至
    35 頁） ，及證人蔡馨怡於警詢時及偵訊時具結證述：於上
    開時、地，被告以三字經辱罵丙○○，當時我在場且有聽到
    ；當天丙○○要向被告要錢及之前送的衣服，被告回來後就
    說你要什麼錢，你在法院跟我見面就好，二人發生口角，我
    聽到被告以三字經辱罵丙○○等語（詳見偵查卷第9 至10、
    23至24頁）之情節大致相符，且衡諸告訴人及證人蔡馨怡均
    前後所述一致，且互核相符，應無虛詞構陷被告之情，故渠
    等上開證述，堪予採信。
２、至被告先於警詢時辯稱：伊看到伊兒子跟丙○○拉扯，伊上
    前將他們拉開，並以三字經罵伊兒子沒禮貌，並不是罵丙○
    ○云云（詳見偵查卷第5 頁），卻於本院訊問時改辯稱：伊
    是藉罵伊兒子來趕丙○○云云，是其罵三字經之原因究係為
    何，其前後供述不一，殊難逕予採信。又徵諸被告於本院訊
    問時亦供稱：警察到時，我在裡面很大聲罵我兒子云云（詳
    見本院卷第36頁），核與證人即被告之子洪楓岳於警詢時證
    稱：當時我站在我父親（即被告）與丙○○之間，我父親當
    場對我罵三字經，我父親是要我不要插嘴而脫口說出等語（
    詳見偵查卷第12頁）不一，及證人即到場處理之員警甲○○
    於本院審理時到庭具結證述：我到現場時，丙○○及她朋友
    在外面，被告在裡面，我問丙○○發生何事、是否需要警方
    處理時，有聽到裡面有爭吵聲，沒有聽到三字經；當時屋內
    、屋外有爭吵聲，被告罵誰我也不確定，因為我當時在問丙
    ○○等語（詳見本院卷第35至36頁），茍被告係基於父親身
    分罵自己兒子洪楓岳者，何以僅為趕走與其非親非故之告訴
    人而以前開有辱自己及祖先之三字經侮罵自己的兒子？況且
    斯時警察既已到場處理，被告顯無需藉以三字經辱罵自己兒
    子來趕告訴人離去之必要，故被告辯稱：伊藉罵自己兒子來
    趕告訴人云云，自與常情有違。則被告持前詞辯解，係屬事
    後卸責之詞，不足採信。
(三)、綜上所述，本件事證已臻明確，被告犯行堪以認定，應予依
    法論科。
三、核被告所為，係犯刑法第309條第1項之公然侮辱罪。
四、撤銷改判之理由：
(一)、原審依全案卷證資料，認被告罪證明確，予以論罪科刑，並
    判處罰金新臺幣3,000 元，如易服勞役，以新臺幣1,000 元
    折算1 日，固屬卓見。惟查上訴人即被告上訴後，中華民國
    96 年 罪犯減刑條例於96年6 月15日經立法院三讀通過，並
    於同年7 月16日施行，被告上開犯罪時間在96年4 月24日以
    前，且合於減刑條件，原審未及就被告所宣告之刑，於裁判
    時減其宣告刑，尚有未合。故雖被告猶持前詞辯解而提起上
    訴，為無理由，但原審判決既有上開可議之處，仍應由本院
    管轄之第二審合議庭撤銷原判決。
(二)、爰審酌被告僅因細故而以三字經公然辱罵告訴人丙○○，其
    犯罪之動機、目的、手段實屬可議，且迄今尚未與告訴人和
    解，並賠償告訴人所受之損害，及犯後飾詞否認犯行之態度
    非佳，惟被告並無前科，此有臺灣高等法院被告前案紀錄表
    1 份在卷可證，其素行尚可，且被害情狀、告訴人因而所受
    之損失尚屬輕微，以及被告智識程度、生活狀況等一切情狀
    ，量處如主文所示之刑，併予諭知易科罰金之折算標準，以
    資懲儆。末查被告本件公然侮辱之犯罪時間為96年4 月24日
    以前，合於中華民國96年罪犯減刑條例第2 條第1 項第3 款
    之減刑條件，應減其宣告刑二分之一，如主文所示。
據上論斷，應依刑事訴訟法第455 條之1 第1 項、第3 項、第36
9 條第1 項前段、第364 條、第299 條第1 項前段，刑法第309
條第1 項、第42條第3 項，刑法施行法第1 條之1 第1 項、第2
項前段，中華民國96年罪犯減刑條例第2 條第1 項第3 款、第7
條，判決如主文。
本案經檢察官彭聖斐到庭執行職務。
中　　華　　民　　國　　96　　年　　11　　月　13 　　日
                  刑事第六庭    審判長法　官  高文淵
                                      法　官  林鈺琅
                                      法　官  饒金鳳
以上正本證明與原本無異。
本件不得上訴。
                                      書記官  王春森
中　　華　　民　　國　　96　　年　　11　　月　　13　　日
附錄本案論罪科刑法條全文：
中華民國刑法第309條第1項；
公然侮辱人者，處拘役或 3 百元以下罰金。
